【裁判字號】    92,簡,520
【裁判日期】    921219
【裁判案由】    消防法
【裁判全文】
臺北高等行政法院簡易判決                          九十二年度簡字第五二○號
                              .
    原      告  甲○○
    被      告  基隆市政府
    代  表  人  乙○○市長）.
    訴訟代理人  丙○○
右當事人間因消防法事件，原告不服內政部中華民國九十二年六月二十三日台內訴字
第○九二○○○四三五六號訴願決定，提起行政訴訟。本院判決如左：
    主  文
原告之訴駁回。
訴訟費用由原告負擔。
    事  實
一、事實概要：原告係消防設備士，於民國（下同）九十一年十月三日，受坐落基隆
    市○○路八一○號一至二樓揚基企業社管理權人簡許寶治之委託，檢修系爭建築
    物消防安全設備，並作成消防安全設備檢修報告書，供管理權人向被告辦理申報
    檢修結果。嗣被告所屬消防局於九十二年一月十六日派員前往該場所複查，發現
    緩降機下降空間障礙，與消防安全設備檢修報告不符，乃當場開立編號○○二一
    三舉發違反消防法案件通知單，予以舉發。被告認原告消防安全設備檢修報告有
    不實情事，依消防法第三十八條第三項規定，以九十二年三月十一日基府消貳字
    第○九二○○二二二四五號處分書（下稱原處分）裁處原告新臺幣（下同）二萬
    元罰鍰。原告不服，提起訴願，嗣經內政部訴願決定駁回，遂提起本件行政訴訟
    。
二、兩造聲明：
  (一)原告聲明求為判決：
    1.訴願決定、原處分均撤銷。
    2.訴訟費用由被告負擔。
  (二)被告聲明求為判決：如主文所示。
三、兩造之爭點：
    原告所為消防安全設備檢修報告是否有不實之情事？
  (一)原告主張之理由：
    1.揚基企業社之二樓面積七十平方公尺，收容人數未達五十人，依「各類場所消
      防安全設備設置標準」符合第一百五十七條規定，無須設置緩降機。且本場所
      有二處不同方向避難逃生路徑，業者為求加強營業場所之安全，故自設一具緩
      降機，並於緩降機下方設一開口，以便於緊急狀況下，可順利下降到避難層。
      檢測當天，原告曾反覆操作測試，且下降時，並未產生繩索磨擦之現象，其開
      口外框為鋁框，內框為木製材質，已有效採取不損繩索措施，謹檢附照片。故
      可判定其下降空間符合「各類場所消防安全設備檢修及申報作業基準」表14-3
      有關設置緩降機之下降空間規定：「以器具中心半徑○˙五Ｍ圓柱形範圍內。
      但突出物在十公分以內，且無避難障礙者，或超過十公分時，能採取不損繩索
      措施者，該突出物得在下降空間範圍內。」之但書規定，即突出物在十公分以
      內，且無避難障礙者，或超過十公分時，能採取不損繩索措施者，該突出物得
      在下降空間範圍內，此有消防安全設備檢修申報報告書為證，並已檢附基隆市
      消防局及中正分隊備查。由以上說明，證實該緩降機下降空間之障礙已經克服
      ，且已有效採取不損繩索措施，遇有緊急危難，可利用該緩降機順利抵達一樓
      ，因此未在檢修申報報告書內註明，絕無檢修不實之事實。
    2.原告受委託檢修揚基企業社場所之消防安全設備，乃以謹慎確實的態度為之，
      對於各項設備均做詳細的檢查及紀錄，其中緩降機下降空間情形，基隆市消防
      局第一救災救護大隊九十二年一月十六日開出之舉發通知單上之違反事實，原
      告做過極詳盡的陳述，有九十二年一月十七日意見陳述紀錄表為證。不料原告
      的陳述，不被被告認同，無辜處分，實屬冤枉。
    3.事實證明以原告多年從事消防安全設備檢測之專業經驗，對於原處分，原告認
      為，此乃專業判斷上之差距，因此實無法信服。
  (二)被告主張之理由：
    1.本件揚基企業社營業項目為資訊休閒業，乃屬「各類場所消防安全設備設置標
      準」中所示甲類第二目之遊藝場所，現場二樓僅一座室內梯直通至地面層，依
      該設置標準第一百五十七條表中第５部分規定，遊藝場所二樓以上之樓層，其
      直通避難層或地面之樓梯僅一座，且收容人員在十人以上、一百人以下時，即
      應就避難梯、避難橋、避難繩索、緩降機、救助袋、滑台或滑杆擇一設置，故
      本件並未有免設緩降機之情形。
    2.另原告表示緩降機下降空間雖有障礙，但已採取不損繩索措施，符合「各類場
      所消防安全設備檢修及申報作業基準」表14-3有關下降空間規定：以器具中心
      半徑零點五公尺圓柱形範圍內。但突出物在十公分以內，且無避難障礙者，或
      超過十公分時，能採取不損繩索措施者，該突出物得在下降空間範圍內。惟本
      件經被告所屬消防局派員前往實施消防安全檢查，發現該場所緩降機中心半徑
      ○．五公尺內設有障礙物，且未採取不損繩索措施，於各類場所消防安全設備
      設置標準第一百六十四條規定：「避難器具依左表規定，於開口部與地面之間
      保有必要下降空間。種類：緩降機。下降空間：以器具中心半徑零點五公尺圓
      柱形範圍內。但突出物在十公分以內，且無避難障礙者，或超過十公分時，能
      採取不損繩索措施者，該突出物得在下降空間範圍內。」不符，依現場實際狀
      況倘遇有緊急危難，顯然無法利用該緩降機順利抵達一樓，然原告並未於檢修
      申報書內註明，故被告依消防法第三十八條第三項規定予以處分，並無不合。
    理  由
一、按消防法第六條規定：「下列場所之管理權人應設置並維護其消防安全設備：一
    、依法令應有消防安全設備之建築物。：：：第一項各類場所消防安全設備設置
    標準，由中央主管機關定之。」第七條第一項規定：「各類場所消防安全設備設
    置標準設置之消防安全設備，其設計、監造應由消防設備師為之；其裝置、檢修
    應由消防設備師或消防設備士為之。」第九條規定：「依第六條第一項應設置消
    防安全設備場所，其管理權人應委託第八條所規定之消防設備師或消防設備士，
    定期檢修消防安全設備，其檢修結果應依限報請當地消防機關備查；消防機關得
    視需要派員複查。但高層建築物或地下建築物消防安全設備之定期檢修，其管理
    權人應委託中央主管機關審查合格之專業機構辦理。」第三十八條第三項規定：
    「消防設備師或消防設備士為消防安全設備不實檢修報告者，處新台幣二萬元以
    上十萬元以下罰鍰。」
二、本件兩造不爭之原告係消防設備士，受揚基企業社管理權人簡許寶治之委託，檢
    修系爭建築物消防安全設備，並作成消防安全設備檢修報告書，該報告書關於避
    難器具緩降機為檢查合格之判定等情，有消防安全設備檢修申報報告書、消防安
    全設備檢修申報表、消防安全設備檢修報告書附卷可稽，堪信為真實。茲有爭執
    者，在於原告所為消防安全設備檢修報告是否有不實之情事？
三、經查：
  (一)查本件依原告製作之消防安全設備檢修報告書上記載系爭建築物樓地板面積為七
    ○平方公尺，實際用途為網路資訊，設有壁掛式緩降機一具，關於外觀檢查（含
    設置地點、操作面積、開口部、下降空間、避難空地、標示等）、性能檢查、綜
    合檢查等各部分，原告均判定為合格，且別無附註之說明等情，有該報告書附卷
    可參。
  (二)按各類場所消防安全設備設置標準第一百六十四條固規定：「避難器具依左表規
    定，於開口部與地面之間保有必要下降空間。種類：緩降機下降空間：以器具中
    心半徑零點五公尺圓柱形範圍內。但突出物在十公分以內，且無避難障礙者，或
    超過十公分時，能採能不損繩索措施者，該突出物得在下降空間範圍內。：：：
    」惟查，經被告所屬消防局派員複查，發現上開緩降機中心半徑○．五公尺內設
    有障礙物，且未採取不損繩索措施，此有照片三幀附於訴願卷可按，以之核對原
    告所為之消防安全設備檢修報告書，並未有相關之附註說明，足見該報告書有不
    實之處。
  (三)至原告主張依現場狀況無須設有避難器具云云，查姑不論本件是否應依各類場所
    消防安全設備設置標準第一百五十七條之規定設置避難器具緩降機，現場既已設
    置且為標示，將使收容之人員信賴可以此方式避難逃生，如其實際之操作、功能
    或下降空間有障礙時，將造成影響消防安全，原告此部分之主張，殊不足採。
四、綜上所述，原告之主張，無可採信，原處分依消防法第三十八條第三項之規定，
    處原告以最低額度之罰鍰二萬元，認事用法，尚無違誤，訴願決定遞予維持，亦
    無不合，原告訴請撤銷訴願決定及原處分，為無理由，應予駁回。
據上論結，本件原告之訴為無理由，爰依行政訴訟法第九十八條第三項前段，判決如
主文。
中    華    民    國    九十二      年      十二      月      十九      日
                 臺 北 高 等 行 政 法 院   第 一 庭
                                         法  官  王  碧  芳
右為正本係照原本做成。
本件以訴訟事件所涉及之法律見解具有原則性者為限，始得於本判決送達後二十日內
向本院提出上訴狀並表明上訴理由（須按他造人數附繕本）且經最高行政法院許可後
上訴。
中      華      民      國    九十二    年     十一     月     十九     日
                                         法院書記官 鄭 聚 恩


司法院資訊處製作；財團法人民間司法改革基金會備份。
